【裁判字號】    96,上重訴,64
【裁判日期】    970403
【裁判案由】    殺人等
【裁判全文】
臺灣高等法院臺中分院刑事判決        96年度上重訴字第64號
上  訴  人  臺灣台中地方法院檢察署檢察官
上  訴  人
即  被  告  午○○
                      之2號
                    （現於臺灣臺中監獄執行中）
選任辯護人  賴淑惠  律師
上  訴  人
即  被  告  子○○
                      1號
                    （在  押）
選任辯護人  熊賢祺  律師
上  訴  人
即  被  告  巳○○
                    （在  押）
選任辯護人  蘇哲科  律師
上  訴  人
即  被  告  Ａ○○
                    （在  押）
選任辯護人  梁宵良  律師
            詹漢山  律師
            謝英吉  律師
上  訴  人
即  被  告  亥○○
                    （在  押）
指定辯護人  本院公設辯護人  申○○
上列上訴人等因被告等殺人等案件，不服臺灣臺中地方法院96年
度重訴字第1884號中華民國96年10月12日第一審判決（起訴案號
：臺灣臺中地方法院檢察署96 年度偵字第6828、8485、10041號
；移送併辦案號： 同署96年度偵字第14085號），提起上訴，本
院判決如下：
    主  文
一原判決關於午○○、子○○、巳○○、Ａ○○、亥○○加重強
  盜、違反槍砲彈藥刀械管制條例及執行刑部分，均撤銷。
二午○○意圖為自己不法之所有，結夥三人以上攜帶兇器於夜間
  侵入住宅，以強暴、脅迫至使不能抗拒，而取他人之物及使他
  人交付其物，處有期徒刑柒年陸月，扣案之帽子伍頂、口罩壹
  個、手套壹副，均沒收。又共同未經許可，持有可發射子彈具
  有殺傷力之改造手槍，處有期徒刑年陸月，併科罰金新台幣
  拾萬元，罰金如易服勞役，以新台幣仟元折算壹日；扣案
  之口徑九ｍｍ制式子彈顆、彈匣壹個、未扣案可發射子彈具
  有殺傷力之改造手槍貳支，均沒收。
三Ａ○○意圖為自己不法之所有，結夥三人以上攜帶兇器於夜間
  侵入住宅，以強暴、脅迫至使不能抗拒，而取他人之物及使他
  人交付其物，處有期徒刑柒年伍月，扣案之帽子伍頂、口罩壹
  個、手套壹副，均沒收。又共同未經許可，持有可發射子彈具
  有殺傷力之改造手槍，處有期徒刑年陸月，併科罰金新台幣
  拾萬元，罰金如易服勞役，以新台幣仟元折算壹日；扣案
  之口徑九ｍｍ制式子彈顆、彈匣壹個、未扣案可發射子彈具
  有殺傷力之改造手槍貳支，均沒收。應執行有期徒刑拾年月
  ，併科罰金新台幣拾萬元，罰金如易服勞役，以新台幣仟
  元折算壹日。扣案之口徑九ｍｍ制式子彈顆、彈匣壹個、帽
  子伍頂、口罩壹個、手套壹副、未扣案之可發射子彈具有殺傷
  力改造手槍貳支，均沒收。
四子○○意圖為自己不法之所有，結夥三人以上攜帶兇器於夜間
  侵入住宅，以強暴、脅迫至使不能抗拒，而取他人之物及使他
  人交付其物，處有期徒刑柒年陸月，扣案之帽子伍頂、口罩壹
  個、手套壹副，均沒收。又共同未經許可，持有可發射子彈具
  有殺傷力之改造手槍，處有期徒刑年陸月，併科罰金新台幣
  拾萬元，罰金如易服勞役，以新台幣仟元折算壹日；扣案
  之口徑九ｍｍ制式子彈顆、彈匣壹個、未扣案可發射子彈具
  有殺傷力之改造手槍貳支，均沒收。應執行有期徒刑拾年肆月
  ，併科罰金新台幣拾萬元，罰金如易服勞役，以新台幣仟
  元折算壹日。扣案之口徑九ｍｍ制式子彈顆、彈匣壹個、帽
  子伍頂、口罩壹個、手套壹副、未扣案可發射子彈具有殺傷力
  之改造手槍貳支，均沒收。
五亥○○意圖為自己不法之所有，結夥三人以上攜帶兇器於夜間
  侵入住宅，以強暴、脅迫至使不能抗拒，而取他人之物及使他
  人交付其物，累犯，處有期徒刑捌年拾月，扣案之帽子伍頂、
  口罩壹個、手套壹副，均沒收。又共同未經許可，持有可發射
  子彈具有殺傷力之改造手槍，累犯，處有期徒刑年拾月，併
  科罰金新台幣拾萬元，罰金如易服勞役，以新台幣仟元折
  算壹日；扣案之口徑九ｍｍ制式子彈顆、彈匣壹個、未扣案
  可發射子彈具有殺傷力之改造手槍貳支，均沒收。
六巳○○意圖為自己不法之所有，結夥三人以上攜帶兇器於夜間
  侵入住宅，以強暴、脅迫至使不能抗拒，而取他人之物及使他
  人交付其物，處有期徒刑捌年捌月，扣案之帽子伍頂、口罩壹
  個、手套壹副，均沒收。又共同未經許可，持有可發射子彈具
  有殺傷力之改造手槍，處有期徒刑年陸月，併科罰金新台幣
  拾萬元，罰金如易服勞役，以新台幣仟元折算壹日；扣案
  之口徑九ｍｍ制式子彈顆、彈匣壹個、未扣案可發射子彈具
  有殺傷力之改造手槍貳支，均沒收。應執行有期徒刑拾壹年伍
  月，併科罰金新台幣拾萬元，罰金如易服勞役，以新台幣
  仟元折算壹日。扣案之口徑九ｍｍ制式子彈顆、彈匣壹個、
  帽子伍頂、口罩壹個、手套壹副、未扣案可發射子彈具有殺傷
  力之改造手槍貳支，均沒收。
七其他（午○○、亥○○加重竊盜）上訴駁回。
八午○○上訴駁回部分所減處有期徒刑肆月，與第二項撤銷改判
  部分，應執行有期徒刑拾年陸月，併科罰金新台幣拾萬元，
  罰金如易服勞役，以新台幣仟元折算壹日。扣案之口徑九ｍ
  ｍ制式子彈顆、彈匣壹個、帽子伍頂、口罩壹個、手套壹副
  、未扣案可發射子彈具有殺傷力之改造手槍貳支，均沒收。
九亥○○上訴駁回部分所減處有期徒刑伍月，與第五項撤銷改判
  部分，應執行有期徒刑拾貳年肆月，併科罰金新台幣拾萬元
  ，罰金如易服勞役，以新台幣仟元折算壹日。扣案之口徑九
  ｍｍ制式子彈顆、彈匣壹個、帽子伍頂、口罩壹個、手套壹
  副、未扣案可發射子彈具有殺傷力之改造手槍貳支，均沒收。
    事  實
一、亥○○前曾於民國九十二年間，因違反毒品危害防制條例案
    件，經原審法院沙鹿簡易庭判處有期徒刑四月，於九十三年
    六月七日確定，並於九十三年七月二十日易科罰金而執行完
    畢，仍不知悔改。
二、Ａ○○、午○○（綽號「白虎」）、子○○、亥○○、巳○○、廖述宇（綽號「水雞」，由原審另行審結）、施志龍（
    綽號「肥龍」，由原審另行審結）及姓名年籍不詳綽號「阿
    三」之成年男子（下稱「阿三」，起訴書漏載）均明知可發
    射子彈具有殺傷力之改造手槍及具有殺傷力之子彈，屬槍砲
    彈藥刀械管制條例列管之槍砲、子彈，未經主管機關許可不
    得持有，且因廖述宇缺錢花用，提議利用農曆過年期間強盜
    賭場賭客之財物，渠等乃共同基於意圖為自己不法所有之強
    盜取財及未經許可，持有可發射子彈具有殺傷力之改造手槍
    、子彈之犯意聯絡，於民國九十六年二月十九日（農曆大年
    初二）晚上至翌（二十）日凌晨間，先由廖述宇、午○○、
    Ａ○○、巳○○、亥○○、子○○陸續在Ａ○○所經營位於
    臺中市○○路二之七二號之「喬洋檳榔攤」內集合，且因廖
    述宇已先行得知有人在臺中市○○街三四號之「全威殯葬人
    力仲介公司」（下稱「全威人力公司」）連續聚賭數日，且
    賭資均達新台幣（下同）七、八十萬元（起訴書誤載為上百
    萬元），乃鎖定該「全威人力公司」為下手地點，為確定現
    場狀況，廖述宇、Ａ○○乃指示對該處情況較為瞭解之子○○出面並先行到該處察看情況，隨即於翌（二十）日凌晨一
    時許，由午○○開車搭載廖述宇、子○○至「全威人力公司
    」附近，由子○○下車前往該處察看現場賭博之人數及賭金
    之多寡，三人再返回該檳榔攤，此時，廖述宇即指示亥○○
    打電話聯絡有上開犯意聯絡之施志龍準備客觀上足以對人之
    生命、身體、安全構成威脅，足供兇器使用之具有殺傷力之
    改造手槍二支（未扣案，惟含扣案之彈匣一個）及具殺傷力
    之口徑九ｍｍ子彈共五顆、開山刀一把（未扣案，已丟棄）
    至該檳榔攤會合。另廖述宇為掩飾施志龍所駕駛之前往作案
    車輛遭查緝，乃與施志龍、午○○、亥○○共同基於意圖為
    自己不法所有之竊盜犯意聯絡，於等待施志龍到場會合期間
    即翌（二十）日凌晨二時許，由廖述宇指示亥○○先行竊取
    車牌，旋由午○○駕車搭載亥○○至臺中市○○區○○路一
    段路旁，由亥○○下車，持客觀上足以對人之生命、身體、
    安全構成威脅足供兇器使用之Ｔ型扳手一支（未扣案，業經
    亥○○丟棄），竊取癸○○所有停在該處之車號ＥＮ－九０
    五三號自用小客車之車牌二面，得手後，即攜回該檳榔攤交
    付廖述宇（Ａ○○、子○○、巳○○被訴加重竊盜部分，經
    原審判決無罪確定），後施志龍駕駛原車號三Ｒ－六六三三
    號自用小客車（該車為其前妻丙○○所有）夥同有犯意聯絡
    之「阿三」攜帶上揭屬於兇器之可發射子彈具有殺傷力之改
    造手槍二支（含扣案之彈匣一個）、具殺傷力之口徑九ｍｍ
    制式子彈五顆、開山刀一把（未扣案，已丟棄）抵達該檳榔
    攤，廖述宇乃先將該竊得之車牌交付施志龍，由施志龍改懸
    掛所竊得之車號ＥＮ－九０五三號車牌於其原駕駛之車號三
    Ｒ－六六三三號自用小客車上，旋於同日凌晨三時許，由午
    ○○駕駛車號一一九０－ＬＦ自用小客車搭載廖述宇先行出
    發，由施志龍駕駛上揭已換裝車牌後之自用小客車搭載「阿
    三」、巳○○、亥○○緊跟在後，另由Ａ○○開車搭載子○○殿後，一同前往「全威人力公司」共同強盜在該處賭博之
    賭客財物。途中，並由廖述宇、午○○在不詳之便利商店購
    買數量不詳之口罩、手套，連同置於車上之帽子（即鴨舌帽
    ，下稱帽子）五頂交付乘坐施志龍車上之人於作案時使用。
    當一行人於同（二十）日凌晨三時十分許抵達「全威人力公
    司」附近時，即由午○○開車搭載廖述宇、Ａ○○開車搭載
    子○○於現場附近之臺中市○○路（行經三民路口）、崇德
    路、學士路等道路繞行，負責隨時將外面之狀況以行動電話
    通報入內強盜之施志龍車上等人，而擔任把風工作，另由施
    志龍、「阿三」分持屬於兇器之可發射子彈具有殺傷力之改
    造手槍各一支（含扣案之彈匣一個）及具殺傷力之口徑九ｍ
    ｍ制式子彈共五顆，巳○○則持屬於兇器之開山刀一把，亥
    ○○身背袋子一個，四人於抵達該處後，隨即穿戴上揭帽子
    、口罩、手套而蒙面下車，而於夜間侵入屬於住宅之該公司
    內。施志龍、「阿三」一進門即持槍指向如附表所示之「全
    威人力公司」負責人天○○等二十二人（起訴書誤載為二十
    一人），以「搶劫、不許動、子彈不長眼」等語喝令在場之
    天○○等二十二人蹲下不許動之脅迫方式，至使天○○等二
    十二人不能抗拒，而使如附表編號1.至9.、11.至18.所示被害
    人交付財物予負責搜刮財物之巳○○、亥○○或由亥○○出
    手取如附表編號10.所示丑○○身上之現款新台幣（下同）二
    千元及皮夾一個，並由巳○○以開山刀背敲打如附表編號19.
    之宇○○頭部之強暴方式，至使宇○○不能抗拒，而出手取
    宇○○身上之現款二千元，其餘附表編號20.至部分之被害
    人則因身上無財物而未得逞（詳細強盜之被害人、財物、既
    未遂，均如附表所示）。得手後，因天○○臨時反抗，施志
    龍、「阿三」則另基於殺人之犯意，超出原與午○○、Ａ○○、子○○、亥○○、巳○○、廖述宇等人共同強盜之犯意
    聯絡範圍，而開槍射殺天○○（詳後述），亥○○、巳○○
    見狀隨即與施志龍、「阿三」駕車逃離現場。嗣為警循線查
    獲，並扣得廖述宇所有供犯罪所用之帽子五頂、口罩一個、
    手套一副，施志龍、「阿三」所有具有殺傷力之制式子彈三
    顆（另外二顆子彈業於射殺天○○時已擊發僅餘彈殼二個，
    已不再具有殺傷力）及上揭改造手槍一支中之裝填子彈所用
    之彈匣一個。
三、案經臺中市警察局第二分局移送臺灣臺中地方法院檢察署檢
    察官偵查起訴及移送併案審理。
    理  由
壹、程序部分：
一、按被告以外之人於偵查中向檢察官所為之陳述，除顯有不可
    信之情況者外，得為證據；又按被告以外之人於檢察事務官
    、司法警察官或司法警察調查中所為之陳述，與審判中不符
    時，其先前之陳述具有較可信之特別情況，且為證明犯罪事
    實存否所必要者，得為證據；又被告以外之人於審判中有傳
    喚不到之情形，其於檢察事務官、司法警察官或司法警察調
    查中所為之陳述，經證明具有可信之特別情況，且為證明犯
    罪事實之存否所必要者，得為證據，刑事訴訟法第一百五十
    九條之一第二項、第一百五十九條之二、第一百五十九條之
    三第三款分別定有明文。又被告以外之人於審判外之陳述，
    雖不符合同法第一百五十九條之一至第一百五十九條之四之
    規定，但經當事人於審判程序同意作為證據，法院審酌該言
    詞陳述或書面陳述作成時之情況，認為適當者，亦得為證據
    。當事人、代理人或辯護人於法院調查證據時，知有第一百
    五十九條第一項不得為證據之情形，而未於言詞辯論終結前
    聲明異議者，視為有前項之同意，刑事訴訟法第一百五十九
    條之五亦有規定。其立法意旨在於傳聞證據未經當事人之反
    對詰問予以核實，原則上先予排除。惟若當事人已放棄反對
    詰問權，於審判程序中表明同意該等傳聞證據可作為證據；
    或於言詞辯論終結前未聲明異議，基於尊重當事人對傳聞證
    據之處分權，及證據資料愈豐富，愈有助於真實發見之理念
    ，且強化言詞辯論主義，使訴訟程序得以順暢進行，上開傳
    聞證據亦均具有證據能力。
二、查：本判決下列所引用之各該被告以外之人於審判外之陳述
    ，雖屬傳聞證據，然各該證人即共同被告午○○、子○○、
    Ａ○○、亥○○、巳○○等五人（下稱午○○等五人）於偵
    查中所為證言，並無顯有不可信之情況，亦經具結，依刑事
    訴訟法第一百五十九條之一第二項規定，得為證據；另各該
    證人即如附表所示之被害人（被害人天○○除外）於警詢中
    之陳述均未有遭受刑求之抗辯而係出於自由意思為之，且陳
    述之時點較接近於事實發生之時點，陳述之內容係其等親自
    見聞之事，亦無不法取供之情形，是以其等於警詢陳述當時
    之客觀情況具有較可信之特別情況，復為證明本件犯罪事實
    存否所必要，亦應認有證據能力。另本件被告及辯護人雖知
    非供述之證據資料（物證、書證）為傳聞證據，但於本院準
    備程序及審判期日中均表示無意見而不予爭執，且迄至言詞
    辯論終結前亦未再聲明異議，本院審酌上開證據資料製作時
    之情況，並無顯有不可信及違法不當之瑕疵，亦認為以之作
    為證據應屬適當，故揆諸前開規定，前揭證據資料均應例外
    認定有證據能力，合先說明。
貳、有罪部分：
一、訊據上訴人即被告午○○固坦承與廖述宇、被告子○○一同
    駕車先至「全威人力公司」附近勘查地形及瞭解該處內部狀
    況，亦有於翌日凌晨三時許開車搭載廖述宇一同前往「全威
    人力公司」附近之道路繞行之事實，惟否認有何上揭加重竊
    盜、違反槍砲彈藥刀械管制條例、加重強盜之犯行，辯稱：
    伊並未去偷車牌，也不知道廖述宇借車是要去偷車牌；伊開
    車載廖述宇出發時，廖述宇只告訴伊說要去處理事情，伊不
    知道他們要去強盜財物，也不知道其他人有帶槍彈，伊並未
    擔任把風工作，伊載廖述宇至便利商店，但不知道他要買什
    麼，後來廖述宇將一個袋子交給開黑色休旅車上的人，他們
    去強盜的過程伊不清楚云云。次訊據上訴人即被告Ａ○○固
    坦承於九十六年二月二十日凌晨三時許開車搭載被告子○○
    一同前往「全威人力公司」附近之道路繞行，而負責把風之
    事實，惟否認有何上揭違反槍砲彈藥刀械管制條例、加重強
    盜等犯行，辯稱：當日出發前往「全威人力公司」強盜財物
    前，只見施志龍攜帶一個包包，當時不知道該包包內裝有具
    有殺傷力之改造手槍及子彈五顆，而係隔天看電視報導方知
    悉施志龍當日包包內所攜帶之物係屬具有殺傷力之改造手槍
    、子彈云云。再訊之上訴人即被告子○○固坦承與廖述宇、
    被告午○○一同駕車先至「全威人力公司」瞭解該處內部狀
    況，亦有於翌（二十）日凌晨三時許搭乘被告Ａ○○所駕駛
    之車輛一同前往「全威人力公司」附近之道路繞行之事實，
    惟否認有何上揭違反槍砲彈藥刀械管制條例、加重強盜等犯
    行，辯稱：廖述宇告訴伊說他想要去搶全威人力公司，廖述
    宇知道該處有人在賭博，要伊先下去看，因伊和該公司員工
    認識，聊了約五分鐘後離去，伊告訴廖述宇說裡面都是他們
    的員工在玩賭，沒什麼錢，意思要他打消念頭，後來廖述宇
    將他載回去喬洋檳榔攤，伊在一樓看電視，廖述宇跑到二樓
    去談事情，內容伊不知道，過一段時間廖述宇下樓，施志龍
    也到門口，伊跟廖述宇說要回家，廖述宇告訴伊說是Ａ○○
    要載伊回去，Ａ○○下來開車說要去找朋友，在市區行車時
    ，廖述宇打電話給伊，要伊將手機交給Ａ○○聽，當車繞回
    要接近全威公司時就看到施志龍那台車開走了，然後伊和Ａ
    ○○也走了，Ａ○○開到朝馬車站時午○○去載伊回家，伊
    不知道他們要去搶錢，也不知道他們有帶槍、彈云云。又訊
    之上訴人即被告亥○○對於上揭共同為加重竊盜、持有具有
    殺傷力之改造手槍、子彈及與被告巳○○、施志龍、「阿三
    」等人共同攜帶屬於兇器之上揭具有殺傷力之改造手槍、子
    彈、開山刀強盜如附表所示被害人天○○等二十二身上財物
    等犯行均坦承不諱。另訊之上訴人即被告巳○○對於與施志
    龍、「阿三」、被告亥○○於上揭時、地共同持有具有殺傷
    力之改造手槍、子彈及加重強盜等犯行均坦承不諱。
二、惟查：
（一）被告亥○○於警詢時已陳稱：「（強盜案）由綽號『水雞
      』的人提議的˙˙˙二月二十日凌晨一時許左右，綽號『
      水雞』的友人打電話給我，跟我說要處理事情，並與我相
      約在五權路二之七二號（喬洋檳榔攤）談事，我到該處時
      『水雞』跟我說等一下『要處理事情』，要我跟綽號『白
      虎』之男子一起去偷拔別人之車牌，我便與『白虎』同至
      臺中市○○○路名）偷拔停放於路旁一台白色箱型車車牌
      （牌號我已經忘了），我們偷完車牌後即返回五權路『喬
      洋檳榔攤』˙˙˙商討完畢後『水雞』就把偷來的車牌交
      給『肥龍』換下他本身的車牌，車牌換好後就出發前往全
      威殯葬公司。」等語（見九十六年度偵字第一００四一號
      偵查卷第三七、三八頁）；復於偵查中明確供稱：「槍、
      刀、包包及車都是施志龍準備的，車牌是我與午○○當天
      出發前約九十六年二月二十日凌晨二時許，到南屯區經過
      某排水溝的不知名路上偷下車牌，我們是持長約十公分的
      Ｔ字扳手偷的」、「（該扳手是何材質？）鐵製的，是我
      下手偷車牌的」等語明確（見上揭偵查卷第八０、八一頁
      ）。堪認被告午○○對於上揭加重竊盜及加重強盜之犯行
      均已知悉。雖被告午○○辯稱並未與被告亥○○、廖述宇
      於上揭時、地共同竊取癸○○所有停在該處之車號ＥＮ－
      九０五三號自用小客車之車牌二面云云，且證人即被告亥
      ○○事後於原審審理時亦附和其說，改證稱：被告午○○
      並未參與竊取車牌部分之犯行，係被告午○○借車予廖述
      宇，再由廖述宇開車載其前往臺中市○○路○路旁竊取汽
      車車牌，其於警詢、偵查中會陳稱被告午○○有參與竊取
      車牌之事，係因太緊張所致云云。然被告亥○○除上揭警
      詢、偵查所述外，復於原審九十六年五月三十一日隔離訊
      問時再次供稱：「廖述宇打電話給我，叫我過去檳榔攤，
      說要講事情，我過去檳榔攤後，由午○○開車，載我去南
      屯區竊取車牌，到南屯區我下車拿扳手拔車牌。拔完車牌
      ，我將車牌交給廖述宇，回檳榔攤後，廖述宇、午○○在
      一樓談論事情」等語明確，顯見其於原審初次訊問所述之
      竊取車牌情節與上揭於警詢、偵訊所述之情節並無明顯齟
      齬之處，足認被告亥○○事後於原審審理時改證稱：警、
      偵訊中會陳稱被告午○○未參與竊取車牌之事，係因一時
      緊張云云，應屬迴護被告午○○之詞，不足採信。再參以
      被告午○○亦於原審審理時自承其綽號係「白虎」，且與
      被告亥○○並非熟識之朋友等語，觀之被告亥○○於警詢
      時並未能於第一時間明確供稱被告午○○之真實姓名，而
      僅陳稱與其前往竊取車牌之人尚有綽號「白虎」之人等情
      ，顯見被告亥○○於警詢所述之情節，尚與常情相符，益
      徵被告亥○○於警詢、偵查時所稱與其前往竊取車牌之人
      尚有被告午○○等語，應可採信，是被告午○○辯稱並未
      與廖述宇、被告亥○○有共同竊取上揭車牌之犯行云云，
      即不足採信。另被告亥○○、Ａ○○均於警詢時供稱：被
      告亥○○於竊得該二面車牌返回「喬洋檳榔攤」後，旋即
      將該二竊得之車牌交付廖述宇，而廖述宇見施志龍到場後
      ，即將車牌交付施志龍換裝在所駕駛前來之自用小客車上
      等語，若施志龍未事先與廖述宇間就竊取車牌之事有犯意
      聯絡，何以當日於廖述宇在該檳榔攤將車牌交付予伊之時
      ，伊竟未詢問廖述宇該車牌係從何而來？又欲作何所用？
      反而逕自將廖述宇所交付之車牌改懸掛在伊所駕駛前來之
      自用小客車上？此足認施志龍與廖述宇間，就上揭被告亥
      ○○、午○○共同竊取車牌之犯行間亦有犯意聯絡。而廖
      述宇與施志龍、被告亥○○、午○○就於上揭竊取車牌之
      犯行間既已有謀議，復由廖述宇指示被告亥○○、午○○
      一同前往臺中市○○區○○路一段路旁，並推由被告亥○○持客觀上足以對人之生命、身體、安全構成威脅足供兇
      器使用之Ｔ型扳手一支，竊取被害人癸○○所有停在該處
      之車號ＥＮ－九０五三號自用小客車之車牌二面得手，顯
      見被告午○○、亥○○與廖述宇、施志龍就上揭加重竊盜
      之犯行間，應有犯意聯絡及行為分擔，殆無疑義。
（二）上揭由施志龍、「阿三」分持屬於兇器之可發射子彈具有
      殺傷力之改造手槍各一支及子彈五顆，被告巳○○持屬於
      兇器之開山刀一把，被告亥○○則身背袋子一個，四人並
      穿戴帽子、口罩、手套而蒙面下車侵入屬於住宅之「全威
      人力公司」內，由施志龍、「阿三」持槍指向如附表所示
      之「全威人力公司」負責人天○○等二十二人，以「搶劫
      、不許動、子彈不長眼」等語喝令在場之天○○等二十二
      人蹲下不許動之脅迫方法，至使天○○等二十二人不能抗
      拒，而使如附表編號1.至9.、11.至18.所示被害人交付財物
      予負責搜刮財物之巳○○、亥○○或由亥○○出手取如附
      表編號10.所示丑○○身上之二千元及皮夾一個，並由巳○○以開山刀背敲打如附表編號19.之宇○○頭部之強暴方式
      ，至使宇○○不能抗拒，而出手取宇○○身上之現款二千
      元，其餘附表編號20.至部分之被害人則因身上無財物而
      未得逞（詳細強盜之被害人、財物、既未遂，均如附表所
      示）等事實，除有被告亥○○、巳○○於原審之自白外，
      並有如附表所示之被害人即黃○○於警詢（見九十六年度
      偵字第六八二八號偵查卷第三九至四０頁）及原審審理時
      、證人地○○於警詢（上揭偵查卷第四一至四三頁）及原
      審審理時、證人宙○○於警詢（上揭偵查卷第四四至四六
      頁）及原審審理時、證人未○○於警詢（上揭偵查卷第四
      七至四八頁）及原審審理時、證人Ｂ○○於警詢（上揭偵
      查卷第五一至五二頁）及原審審理時、證人辛○○於警詢
      （上揭偵查卷第五三至五五頁）及原審審理時、證人戌○○於警詢（上揭偵查卷第五八至五九頁）及原審審理時、
      證人丑○○於警詢（上揭偵查卷第六０至六一頁）及原審
      審理時、證人壬○○於警詢（上揭偵查卷第六二至六三頁
      ）及原審審理時、證人卯○○於警詢（上揭偵查卷第六四
      至六六頁）及原審審理時、證人丁○○於警詢（上揭偵查
      卷第七二至七六頁）及原審審理時、證人己○○於警詢（
      上揭偵查卷第七七至七九頁）及原審審理時、證人戊○○
      於警詢（上揭偵查卷第八０至八三頁）及原審審理時、證
      人辰○○於警詢（上揭偵查卷第八六至八七頁）及原審審
      理時、證人庚○○於警詢（上揭偵查卷第八八至九０頁）
      及原審審理時、證人酉○○於警詢（相驗卷第五至七頁）
      及原審審理時、證人甲○○於警詢（見九十六年度偵字第
      第六八二八號偵查卷第六七至六八頁）、證人寅○○於警
      詢（上揭偵查卷第六九至七一頁）、證人玄○○於警詢（
      見上揭偵查卷第四九至五０頁）、證人Ｃ○○於警詢（見
      上揭偵查卷第八四至八五頁）、證人宇○○於警詢（見上
      揭偵查卷第九一至九三頁）證述明確（下稱黃○○等人）
      。足認被告巳○○當日確係持開山刀一把、被告亥○○身
      背袋子一個，與施志龍、「阿三」各持改造手槍、子彈，
      共同強盜如附表所示被害人天○○等二十二人無誤。
（三）另查：
（１）被告午○○於警詢時已供稱：「因為在案發前廖述宇有叫
      我開車去載他，之後有跟Ａ○○、子○○、施志龍等人見
      到面，後來我才知道他們要去搶賭場」、「（案發時你是
      否有在場？）我沒有進賭場強盜財物，但我有開車載廖述
      宇在臺中市○○○○○路口案發現場附近」、「後來廖述
      宇叫我開車載他去臺中市○○路『喬洋檳榔攤』找Ａ○○
      ，當時該檳榔攤內有Ａ○○、還有另外二名不知名之男子
      在場，我與廖述宇進入檳榔攤後，Ａ○○、廖述宇、另外
      二名不知名之男子就到樓上談事情，我在樓下看電視，十
      幾分鐘後，Ａ○○就叫我打電話給子○○˙˙˙載到子○○後，就回到五權路『喬洋檳榔攤』，當時Ａ○○與另外
      二名不知名之男子到樓上談事情，我跟子○○、廖述宇在
      樓下，後來Ａ○○叫子○○去看現場，之後廖述宇就叫我
      開車載他跟子○○看現場，我就開自小客一一九０－ＬＦ
      載廖述宇、子○○出去，由廖述宇指示我開到臺中市○○
      路與五順路口，子○○就下車，我與廖述宇在附近亂繞，
      約十分鐘後，子○○打電話給我叫我回去載他，我就到臺
      中市○○路與五順路口載子○○，後來我們就回到五權路
      『喬洋檳榔攤』，當時我聽到子○○跟Ａ○○講說『那邊
      有人在賭博』，我覺得他們像要去搶賭場，我就跟Ａ○○
      講說我要先走，但Ａ○○說『要辦事情了，為什麼要先走
      』，我就不好意思離開，就到車上等他們，約三十分鐘後
      （二點多），我就看到一個胖胖的男子有戴眼鏡，後來我
      才知道該胖男叫肥龍（施志龍），開一部黑色裕隆休旅車
      到檳榔攤，不久，Ａ○○就開車（中華黑色休旅車）去載
      子○○，施志龍開黑色裕隆休旅車載另三名不詳之男子，
      我開自小客一一九０－ＬＦ載廖述宇，我們就一起出發，
      廖述宇叫我開到殯儀館附近，在崇德路、三民路附近亂繞
      ，後來有人打電話給廖述宇，叫廖述宇去開車，但廖述宇
      說不要，後來我們又在附近亂繞，不久，又有人打電話給
      廖述宇，廖述宇告訴我說出事情了，我問廖述宇出什麼事
      ，但廖述宇只跟我說出事情了，廖述宇接到這通電話後就
      將手機關機，後來廖述宇叫我載他去臺中縣太平市○○路
      附近打公用電話，之後又到太平市○○路附近打公用電話
      ，然後再回到太平市○○路打公用電話，打完廖述宇叫我
      載他到台中市○○路麥當勞，到了麥當勞我看到Ａ○○與
      子○○在那裏，廖述宇下車跟Ａ○○談話約五至十分，廖
      述宇又上車叫我載他回家（中台醫專附近）找他姐拿錢，
      在路上廖述宇就跟我講說：『他們有開槍打到人』˙˙˙
      」、「我在五權路『喬洋檳榔攤』時，都是看到Ａ○○、
      廖述宇與另二名不詳男子在談事情，後來我有聽到Ａ○○
      叫子○○去葬儀社附近看有沒有在賭博，那時我才知道他
      們是要去搶賭場，他們怎麼計劃、如何分工我都不知道。
      」、「當時要出發前，我有告訴Ａ○○說我要先離開，但
      Ａ○○很生氣的對我說：『要辦事情了，為什麼還要走』
      ，因Ａ○○年紀比我大，我不敢拒絕他，所以我是後來才
      被迫參與本案的」等語（見九十六年度偵字第六八二八號
      偵查卷第八至十六頁）。並於偵查中再次就上情具結證稱
      屬實（見九十六年度偵字第六八二八號偵查卷第一七一至
      一七四頁）。又證人即同案被告子○○於警詢時亦稱：「
      ˙˙˙我就看到那名身材魁武的男子在檳榔攤內將一把手
      槍叉在褲腰帶上，另一名在店裡較矮小的男子手上拿一或
      二把好像是開山刀或西瓜刀一起上那輛箱型車˙˙˙」（
      九十六年度偵字第六八二八號卷第二三頁）（證人子○○
      於警詢所述與其於原審所證不相符合，本院以其於警詢所
      述，並無不當取供之情形，且施志龍、「阿三」於強盜取
      財過程中確有持槍，況進入全威人力公司之人僅有亥○○
      、巳○○、施志龍、「阿三」，且本案作案前，有先至全
      威人力公司察看現場賭博之人數，若未攜帶槍彈、刀械，
      合其四人之力，又如何能應付附表所示之被害人二十二人
      ，本院認子○○於警詢所述，具有較可信之特別情況，且
      為證明犯罪事實存在所必要，依刑事訴訟法第一百五十九
      條之二規定，具有證據能力）。被告午○○既曾參與事先
      勘查「全威人力公司」附近地形之事，亦知悉廖述宇、施
      志龍等人持有槍彈強盜財物之計畫，並進而於施志龍、「
      阿三」、被告巳○○、亥○○等人進入「全威人力公司」
      強盜之時，亦在現場附近負責把風工作，顯見被告午○○
      當日亦已知悉依當日分工情形，係由廖述宇、施志龍、被
      告亥○○、巳○○等人欲攜帶屬於兇器之上揭槍、彈及開
      山刀強盜「全威人力公司」在場之人財物之情，則被告午
      ○○與其餘共同正犯間就未經許可持有改造手槍、子彈及
      加重強盜之犯行間，有犯意聯絡及行為分擔甚明。
（２）又被告子○○於警詢時供稱：「˙˙˙當日凌晨零時許，
      我在家接到公司同事午○○的電話，要我跟他外出，之後
      午○○就開車到我家來接我，上車後就看到廖述宇與綽號
      『阿昌』等人在車上，我們先到『阿昌』所開設之『喬洋
      檳榔攤』停留一下，『阿昌』就向我說要我等一下（到）
      『全威殯葬人力仲介公司』看一下他們公司內有無人在聚
      賭，賭多大，我到該公司就見到裡面約十多人在賭『推筒
      子』」˙˙˙（之後）打電話叫午○○來載我˙˙˙約三
      十分鐘後『阿昌』下樓打開鐵門，門口有一輛黑色的箱型
      車在外面，車上有一名身材魁武的駕駛下車進來，『阿昌
      』就叫我先上他的休旅車等，叫廖述宇坐午○○的車，我
      就看見那名身材魁武的男子在檳榔攤內將一把手槍插在褲
      腰帶上，另一名在店裡較矮小的男子手上拿一或二把好像
      是開山刀或西瓜刀一起上那輛箱型車，之後阿昌開他的黑
      色休旅車載我，午○○開他白色豐田轎車載廖述宇，三部
      車一起出發，走五權路往殯儀館方向行進，我與阿昌在學
      士路、五權路、崇德路上繞圈子，其他二部車我不知道他
      們在何處，都是阿昌拿我電話（0000000000）
      在聯絡時間、地點。」、「當時我不知道，是後來要離開
      檳榔攤時，我看見他們有準備槍械、刀子時，我才知道Ａ
      ○○是要去搶全威，所以才叫我先去查看該公司有無在賭
      博，有多少人在賭。」、「當時因為Ａ○○已經不讓我離
      開，叫我不能走一定要跟著他，所以只好被逼跟著他們前
      往，參與作案」、「三部車出發後，到半路就分開了，期
      間都是Ａ○○在與他們聯絡」、「案發後Ａ○○在車上有
      向我及午○○、廖述宇說這件事絕對不能說出去，否則要
      我們自己小心一點，所以我很怕不敢說」等語（見上揭偵
      查卷第二一至二八頁）。並於偵查中再次具結證稱：「˙
      ˙˙當時Ａ○○叫我過去案發地點看有沒有在賭博，我不
      知道他們的用意，我還沒去察看我就跟Ａ○○說他們過年
      都會玩，Ａ○○就叫我先去看他們玩多大，午○○、廖述
      宇載我去，我在崇德路與五順街口下車，我再獨自一人就
      進去案發地點看了約三分鐘左右，看他們玩多大，當時人
      很多，所以我看不清楚他們玩多大，我就出來了，我就遇
      到之前的隔壁禮儀社離職員工就聊一下天，我便叫午○○
      他們來載我回去。回到檳榔攤以後，Ａ○○就問我他們會
      不會玩很大，我說我看不太清楚，他們人很多擠在桌邊。
      」、「我坐Ａ○○的車，Ａ○○本人開車，一直繞學士路
      、五權路以及崇德路的區域」等語（見上揭偵查卷第一七
      六至一七八頁）。經核與被告午○○上揭所述情節大致相
      符，足認被告子○○對於上揭施志龍、「阿三」等人持有
      上揭具有殺傷力之改造手槍及子彈之情，在前往「全威人
      力公司」強盜財物之前應已知情，又因其復參與事先勘查
      「全威人力公司」附近地形之事，並於施志龍、「阿三」
      、被告巳○○、亥○○等人進入「全威人力公司」強盜之
      時，係在現場附近擔任把風工作，亦足證被告子○○與其
      餘共同正犯間就未經許可持有改造手槍、子彈及加重強盜
      之犯行間，有犯意聯絡及行為分擔甚明。
（３）另被告Ａ○○於警詢時供稱：「我們回到喬洋檳榔攤後˙
      ˙˙此時亥○○與巳○○即要廖述宇再找人先進去探訪賭
      資多寡，約二十日一時許，廖述宇與午○○便載同子○○
      前往『全威人力公司』查看，並由子○○進去探訪，回來
      後子○○回報說賭資約有六十萬元以上，亥○○聽到後便
      隨即打電話聯繫綽號『肥龍』之男子要他們前來喬洋檳榔
      攤集合，約二時許綽號『肥龍』之男子駕駛其所有之黑色
      休旅車搭載另一名不詳男子前來，『肥龍』並自車上取出
      一只米色背包，並將背包打開給我們看，我有看到背包內
      有二支手槍，『肥龍』並對我們說：『東西都準備好了』
      ，此時廖述宇便開始分配任務，由『肥龍』、亥○○、巳
      ○○及『肥龍』所帶來的男子等四人共乘一部車，負責進
      入『全威人力公司』搶劫賭資，我與子○○共乘一部車，
      午○○與廖述宇共乘一部車，我們四人分乘二輛車負責在
      外徘徊把風。」、「˙˙˙我與午○○等二部車就都在崇
      德路、學士路、健行路等路段徘徊，繞了約一、二十分鐘
      後，我在崇德路看到『肥龍』所駕駛的休旅車由五順街疾
      駛出來沿崇德路往雙十路駛去，我看到後心想已經結束，
      便與子○○駕車在市區亂繞˙˙˙」、「案發前亥○○有
      跟廖述宇討論說，得手之贓款分成十份，由他們進入現場
      犯案的四人分七份，我們在外把風的四人則分三份。」等
      語（見九十六年度偵字第八四八五號偵查卷第二至十頁）
      ；並於偵查中就上揭情節具結證稱屬實（同上偵查卷第三
      三至三五頁）。亦足認被告Ａ○○在「喬洋檳榔攤」之時
      ，即對於施志龍、「阿三」係持有上揭具有殺傷力之改造
      手槍及子彈前往「全威人力公司」強盜財物有所知悉，並
      在現場附近擔任把風工作，其與其餘共同正犯間就未經許
      可持有改造手槍、子彈及加重強盜之犯行間，有犯意聯絡
      及行為分擔甚明。
（４）再者，被告巳○○於警詢陳稱：「後來聽廖述宇在說，他
      賭博輸了很多錢，想幹一、二件賭場搶案。並由廖述宇自
      行前往打聽˙˙˙當時廖述宇向我們說『最近很缺錢、我
      知道哪裏有賭場賭得很粗，有人要去做嗎？』要Ａ○○（
      綽號阿昌）幫忙找人手。Ａ○○就打電話叫亥○○來『喬
      洋檳榔攤』，並告知行搶之計畫」、「廖述宇（綽號水雞
      ）又再次提議去行搶。當晚，是由午○○開著他所駕駛的
      白色自小客車載廖述宇、子○○前往看現場。回來後廖述
      宇就說『現場賭資約有七、八十萬元以上，那個地方都是
      古意人，都不會反抗』。廖述宇並叫亥○○打電話叫綽號
      『肥龍』之男子準備『傢伙』。等到約二時許˙˙˙『肥
      龍』下車進來「喬洋檳榔攤」後，即表明要參與這次行動
      ˙˙˙亥○○與我便搭上『肥龍』所駕駛的車子，上車出
      發後，即發現排檔下方放有一把開山刀及一個大背包，綽
      號『肥龍』即拿該把開山刀給我，大背包給亥○○，肥龍
      與其綽號阿三男子，都拿有一把手槍˙˙˙廖述宇並計劃
      前後各有一部自小客車掩護肥龍駕駛的黑色休旅車。並Ａ
      ○○與午○○各開一台車，前後各自載有廖述宇、子○○
      ，三部車由『喬洋檳榔攤』一同出發。途中綽號肥龍搖下
      車窗跟午○○講說，沒有口罩。遂叫午○○去買口罩，我
      們那時曾一起在民權路上派出所對面的全家便利商店等侯
      ，後來我及亥○○各拿一個口罩。遂再一同往臺中市○○
      街三四號『全威人力公司』出發。」等語（見九十六年度
      偵字第一００四一號偵查卷第四至十三頁）。而被告亥○○則於警詢時亦供稱：「˙˙˙我們偷完車牌後即返回五
      權路『喬洋檳榔攤』，我們返回檳榔攤時，「水雞」、「
      白虎」、「中群」、「昌哥」及「玉坤」都在場，「水雞
      」隨即告訴我因為賭博輸了不少錢，要我幫忙去搶劫賭場
      ，並要我聯絡『肥龍』一同前來幫忙，我隨即打電話請『
      肥龍』過來檳榔攤，過一會兒『肥龍』就跟綽號『阿三』
      的人一起前來，之後『水雞』便向在場所有的人說明要去
      搶賭場，當時所有的在場人只有我跟巳○○表示不願意參
      與，但是『水雞』、『白虎』、『中群』說他們之前有去
      那賭博過不方便出面，『水雞』就叫我們幫忙，我跟巳○○才幫忙一同去搶賭場˙˙˙」、「商討完後，巳○○、
      施志龍、『阿三』與我等四人共乘施志龍開來的車輛（已
      經換好偷來的車牌），由施志龍駕駛、『阿三』坐駕駛座
      旁、巳○○坐右後車位、我坐在左後車位，廖述宇、午○○開一輛車與Ａ○○好像自己開一輛車，在半路上廖述宇
      跟午○○他們先行去購買口罩、手套，並在五權路上將購
      買的口罩、手套交給我們，而帽子是在檳榔攤時由廖述宇
      交給我們，作案用之開山刀是施志龍在車上交給巳○○，
      側背包也是施志龍在車上交給我，二把手槍是施志龍在駕
      駛座旁的椅子下拿出來，在車上時施志龍要巳○○持刀與
      我一起負責拿背包搜刮在場所有的錢，而施志龍與『阿三
      』二人各持一支手槍負責控制現場狀況」、「當時有討論
      ，廖述宇與施志龍討論說，得手之贓款分成十份由我們進
      入搶的四人朋分七份，其餘他們沒進去的四人平分三份」
      等語明確（同上偵查卷第三五至四一頁）。被告巳○○、
      亥○○於警詢所述經核與被告午○○、子○○、Ａ○○上
      揭所述與廖述宇、施志龍、被告巳○○、亥○○等人共同
      未經許可，持有具有殺傷力之改造手槍、子彈及加重強盜
      等犯行之分工情形大致相符；參以被告午○○、子○○、
      Ａ○○於原審審理時均陳稱：警詢時並未受到強暴、脅迫
      或其他不正之方法而製作筆錄等語，應堪認被告午○○、
      子○○、Ａ○○上揭於警詢時所為之自白應與事實相符，
      而足採信。
（５）按「刑法上共同正犯之構成所稱意思之聯絡，並不限於事
      前有所謀議，即僅於行為當時（尤其於具有行為繼續性質
      之犯罪類型為然）有共同犯意之聯絡者，亦屬之；且其表
      示之方法，亦不以明示通謀為必要，即相互間有默示之合
      致，亦無不可。上訴人未下手實施犯罪；然其於他人實施
      犯罪之行為繼續中，本於犯意聯絡，推由他人實施，仍無
      卸共同正犯之責」（最高法院八十一年度臺上字第六七六
      五號判決意旨參照）；「共同正犯於其犯意聯絡範圍內，
      雖僅參與部分犯行之實施，仍應對其他共犯所分擔實施之
      犯行負全部事實之刑責；且共同正犯之意思聯絡，並不以
      數人間直接發生者為限，即有間接之聯絡者，亦包括在內
      」（最高法院第六六０一號判決意旨參照）；「共同正犯
      ，係共同實施犯罪行為之人，在共同意思範圍內，各自分
      擔犯罪行為之一部，相互利用他人之行為，以達其犯罪之
      目的，其成立不以全體均參與實施犯罪構成要件之行為為
      要件；參與犯罪構成要件之行為者，固為共同正犯；以自
      己共同犯罪之意思，參與犯罪構成要件以外之行為，或以
      自己共同犯罪之意思，事前同謀，而由其中一部分人實行
      犯罪之行為者，亦均應認為共同正犯，使之對於全部行為
      所發生之結果，負其責任」（最高法院九十二年度臺上字
      第二八二四號判決意旨參照）。從而，廖述宇既以上揭「
      喬洋檳榔攤」作為做案之會合地點，且事先鎖定「全威人
      力公司」內之人為作案對象，復交代施志龍先行備妥具有
      殺傷力槍、彈及開山刀，足認其顯非係臨時起意為上揭加
      重強盜犯行。又依被告午○○、子○○、Ａ○○上揭所述
      ，雖上揭實行加重強盜、持有具有殺傷力之改造手槍、子
      彈等犯行細節部分，均係由廖述宇、施志龍決定策劃，然
      被告午○○、子○○、Ａ○○等人既均事先知悉廖述宇當
      日強盜之計畫，事後並由被告午○○開車搭載被告子○○
      、廖述宇預先至強盜地點附近勘查地形、賭博之人數及賭
      金之多寡，之後返回檳榔攤後，再由廖述宇指示被告亥○○打電話聯絡施志龍，而施志龍、「阿三」隨即攜帶具有
      殺傷力之改造手槍二支（未扣案，惟含扣案之彈匣一個）
      及子彈共五顆、開山刀一把前來「喬洋檳榔攤」會合，並
      為在場之人所知悉，旋被告午○○、子○○、Ａ○○即與
      施志龍、廖述宇、「阿三」、被告亥○○、巳○○等人共
      同攜帶該槍、彈一起前往「全威人力公司」著手實行強盜
      之犯行，並駕車在「全威人力公司」外附近道路繞行而擔
      任把風工作，顯見就上揭施志龍、「阿三」等人持有上揭
      槍、彈及加重強盜等犯行，均在渠等共同謀議之範圍內甚
      明。況所謂持有手槍及子彈，並非必需親自持有，僅須以
      共同犯罪之意思，事先有犯意之合致，而由全部或其中一
      部分人實施之，即應受共同犯罪之評價。另參以被告午○○、子○○、Ａ○○當日前往「全威人力公司」強盜之時
      既均已見聞或知悉施志龍、「阿三」持有上揭槍、彈，詎
      渠等對此竟毫無表示任何驚訝言詞與動作，猶繼續與施志
      龍、「阿三」等人共同前往實行強盜犯行，並擔任在外把
      風之工作，即難諉為不知廖述宇、施志龍、「阿三」當日
      確係持有槍、彈前往強盜之事實，益徵被告午○○、子○○、Ａ○○與施志龍、「阿三」持有上揭具有殺傷力之槍
      、彈及上揭加重強盜等犯行間確有犯意聯絡及行為分擔甚
      明。是渠等辯稱：並不知當日施志龍、「阿三」持有上揭
      具有殺傷力之槍、彈，亦未與該二人共同持有上揭槍、彈
      云云，即屬無據，均不足採信。
（四）又該車號三Ｒ－六六三三號自用小客車於九十六年二月二
      十日凌晨確係由施志龍所使用一節，亦據證人丙○○於警
      詢時陳述明確（見九十六年度偵字第六八二八號偵查卷第
      九九至一０三頁），對照卷附施志龍駕駛懸掛竊得車牌逃
      逸時經路邊監視錄影機拍攝之翻拍照片，已足認當日施志
      龍確係駕駛該車號三Ｒ－六六三三號自用小客車前往「喬
      洋檳榔攤」與廖述宇等人會合無誤。另扣案之子彈三顆經
      送請內政部警政署刑事警察局鑑驗結果，認為均係口徑九
      ｍｍ制式子彈，均具殺傷力，此有該局九十六年三月二十
      九日刑鑑字第０九六０００二九五二０號槍彈鑑定書一份
      在卷足參。又該持槍、彈之歹徒二人，因案發當時臨時衝
      突對被害人天○○射擊造成天○○死亡之結果，亦經證人
      酉○○、戊○○、庚○○、未○○、Ｃ○○、戌○○、壬○○、卯○○、地○○（下稱證人酉○○等人）到庭證稱
      屬實，並有子彈三顆、彈匣一個、彈殼二個、彈頭二個扣
      案足資佐證，足認上開槍枝二支、子彈共五顆，均具有殺
      傷力。本院審理時，復就扣案之彈匣一個、子彈三顆、彈
      殼二顆、彈頭二顆，再次送請內政部警政署刑事警察局鑑
      定結果認：「彈匣一個，認係制式金屬彈匣，可供適用之
      制式或非制式槍枝使用」、「子彈三顆，認均係口徑９mm
      制式子彈，可供適用之口徑９mm制式手槍或非制式槍枝使
      用」、「彈殼二顆、彈頭二顆，認分係口徑９mm制式彈殼
      及口徑９mm銅包衣彈頭，因只要能用來裝填、擊發口徑９
      mm子彈之槍枝，均有可能為擊發上述彈殼、彈頭之槍枝，
      故上述彈殼或彈頭可能為制式手槍或非制式手槍所遺留」
      （本院卷(二)第二九頁）。因上開槍枝二支並未扣押，且依
      罪有疑應為有利於被告認定之原則，本院因而認定上開槍
      枝為「可發射子彈具有殺傷力之改造手槍」，而非「制式
      手槍」。此外，並有一一九０－ＬＦ號、三Ｒ－六六三三
      號車籍基本資料表、路口監視器清查報告書與所附之照片
      、被害人天○○生前所掛金鍊子照片一張、施志龍使用之
      0000000000號行動電話之通聯紀錄表、現場勘
      查照片、錄影翻拍照片在卷可稽；復有扣案之車號ＥＮ－
      九０五三號自用小客車之車牌二面、口罩一個、帽子五頂
      、手套一副足資佐證。綜上所述，被告午○○、Ａ○○、
      子○○上揭所辯，均屬事後卸責之詞，不足採信；又證人
      即被告午○○、子○○、巳○○、亥○○於原審作證時所
      為有利於其他被告之證述部分，亦係迴護之詞，亦均無可
      採，而被告亥○○、巳○○上揭自白參與犯罪且與事實相
      符部分，則均足採信。本件事證明確，被告午○○等五人
      上揭犯行，均堪認定，應依法論科。
三、論罪部分：
（一）按刑法第三百二十一條第一項第三款之攜帶兇器竊盜罪，
      係以行為人攜帶兇器竊盜為其加重條件，此所謂兇器，其
      種類並無限制，凡客觀上足對人之生命、身體、安全構成
      威脅，具有危險性之兇器均屬之，且祇須行竊時攜帶此種
      具有危險性之兇器為已足，並不以攜帶之初有行兇之意圖
      為必要。螺絲起子為足以殺傷人生命、身體之器械，顯為
      具有危險性之兇器（最高法院七十九年度台上字第五二五
      三號判例參照）。查被告巳○○、亥○○、施志龍、「阿
      三」進入「全威人力公司」強盜如附表所示被害人天○○
      等二十二人財物時所持有之開山刀及改造手槍、子彈，其
      中開山刀長約三十公分（刀柄約十公分、刀刃約二十公分
      ），除據被告巳○○於偵查中供述無訛外（見九十六年度
      偵字第一００四一號偵查卷第七七頁），復有現場錄影翻
      拍照片一張足參；另該改造手槍及子彈，均具有殺傷力，
      已如前述。又被告亥○○等竊取上揭車牌所用之Ｔ型扳手
      一支，係金屬製品，質地堅硬一情，業據被告亥○○於原
      審審理時供稱屬實，是上揭開山刀一把、具有殺傷力之改
      造手槍二支（含扣案彈匣一個）、子彈共五顆及Ｔ型扳手
      一支，在客觀上均足以對人之生命、身體、安全構成威脅
      ，應屬兇器無誤。再該「全威人力公司」案發當時係屬有
      人居住之住宅，亦據證人酉○○等人於原審到庭證稱屬實
      。
（二）是核被告午○○等五人所為，均係犯槍砲彈藥刀械管制條
      例第八條第四項之未經許可，持有可發射子彈具有殺傷力
      之改造手槍罪（持有彈匣部分應包括在持有改造手槍罪內
      ，不再論罪）、同條例第十二條第四項之未經許可持有子
      彈罪、刑法第三百三十條第一項之結夥三人以上攜帶兇器
      於夜間侵入住宅強盜既遂罪〈附表編號1.至19.部分〉、刑
      法第三百三十條第二項、第一項之結夥三人以上攜帶兇器
      於夜間侵入住宅強盜未遂罪〈附表編號20.至部分〉（公
      訴人認此部分係犯同法第三百三十二條第一項之強盜殺人
      罪尚有未洽，理由詳後述）。被告午○○、亥○○另涉犯
      刑法第三百二十一條第一項第三款之攜帶兇器竊盜罪。
（三）被告午○○、亥○○與廖述宇、施志龍就上揭所犯加重竊
      盜罪間，被告午○○等五人與廖述宇、施志龍、「阿三」
      就上揭未經許可，持有可發射子彈具有殺傷力之改造手槍
      罪與未經許可，持有子彈罪及加重強盜既遂、未遂罪間，
      均有犯意聯絡及行為分擔，為共同正犯。
（四）又被告午○○等五人上揭所犯之槍砲彈藥刀械管制條例第
      八條第四項之未經許可，持有可發射子彈具有殺傷力之改
      造手槍罪及同條例第十二條第四項之未經許可持有子彈罪
      ，各係一行為觸犯數罪名，為想像競合犯，應從一重之槍
      砲彈藥刀械管制條例第八條第四項之未經許可，持有可發
      射子彈具有殺傷力之改造手槍罪論處。另被告午○○等五
      人所為上揭加重強盜既遂、未遂等犯行，亦係一行為侵害
      如附表所示被害人天○○等二十二人之法益，為同種想像
      競合犯，應從一重之加重強盜既遂罪論處。
（五）另按刑法關於牽連犯之規定廢除後，意圖犯罪而無故持有
      具有殺傷力之改造手槍及子彈，其持有槍、彈與犯特定之
      罪之間，即無方法結果之牽連關係可言，是於非法持有槍
      、彈行為繼續中而犯罪，其持有槍、彈與嗣後所犯特定犯
      罪之間，即應分論併罰。是被告午○○、亥○○所犯上揭
      槍砲彈藥刀械管制條例第八條第四項之未經許可，持有可
      發射子彈具有殺傷力之改造手槍罪、刑法第三百三十條第
      一項之加重強盜既遂罪及刑法第三百二十一條第一項第三
      款之攜帶兇器竊盜罪間，均犯意各別，行為互殊，應予分
      論併罰。另被告Ａ○○、子○○、巳○○所犯上揭槍砲彈
      藥刀械管制條例第八條第四項之未經許可，持有可發射子
      彈具有殺傷力之改造手槍罪及刑法第三百三十條第一項之
      加重強盜既遂罪間，亦均犯意各別，行為互殊，應予分論
      併罰。
（六）被告亥○○前曾於九十二年間，因違反毒品危害防制條例
      案件，經原審法院沙鹿簡易庭判處有期徒刑四月，於九十
      三年六月七日確定，並於九十三年七月二十日易科罰金而
      執行完畢之事實，有臺灣高等法院被告前案紀錄表在卷可
      按；其前受徒刑之執行完畢，五年以內故意再犯本件有期
      徒刑以上之刑之各罪，均為累犯，應依刑法第四十七條第
      一項就其所犯各罪加重其刑。
（七）被告午○○等五人對附表編號18.被害人酉○○部分強盜取
      財部分，雖未據起訴，惟此部分與起訴部分之加重強盜罪
      間，有想像競合犯之裁判上一罪關係，為起訴效力所及，
      本院自得併予審理；至移送併案審理部分（九十六年度偵
      字第一四０八五號），因與上揭經檢察官起訴之犯罪事實
      係屬相同，為同一案件，基於審判不可分之原則，本院自
      得併予審理。
四、原審認被告午○○等五人加重強盜取財、違反槍砲彈藥刀械
    管制條例部分，犯罪事證明確，予以論罪科刑，固非無見。
    然查：證人酉○○、黃○○於原審審理時雖均證稱：當日拿
    背包之人有持開山刀等語，另證人戊○○、庚○○、未○○
    、Ｃ○○、戌○○、辛○○、丑○○、壬○○、卯○○、地
    ○○、宙○○、丁○○、己○○亦均於原審到庭具結證稱：
    當日確有二人持刀等語。惟經調取案發當時全威人力公司錄
    影光碟勘驗結果，現場之歹徒四人，其中二人各持一把槍，
    另一名歹徒持開山刀，又一名身背袋子搜刮財物之歹徒則未
    持刀，有本院勘驗筆錄及錄影畫面翻拍之照片在卷可稽（本
    院卷(二)第八七至八九頁、九八至一二九頁），並經被告巳○○供承持刀之歹徒為伊，被告亥○○供承身背袋子之歹徒為
    伊等語在卷，足見強盜現場僅有一人持刀，上開證人酉○○
    等之證述，應係當時過於緊張有所誤認所致，自非可採。原
    判決認定被告亥○○於強盜取財時亦持有一把開山刀，此部
    分事實之認定，即有錯誤。次查，被告午○○等五人共犯槍
    砲彈藥刀械管制條例第八條第四項之未經許可，持有可發射
    子彈具有殺傷力之改造手槍罪，原判決主文記載為「˙˙˙
    共同持有可發射子彈具有殺傷力之改造手槍˙˙˙」，漏未
    將該罪「未經許可」之構成要件一併載明，主文之諭知有欠
    完整，亦有未洽。又查，原判決對於著手強盜取財時，進入
    全威人力公司強盜之被告巳○○、亥○○各量處有期徒刑九
    年六月、九年十月，與在外負責把風之被告午○○、子○○
    、Ａ○○就此部分均量處有期徒刑七年六月相較，分別相差
    二年與二年四月（亥○○為累犯），顯然失衡，對被告巳○○、亥○○此部分之量刑，亦有未當。被告亥○○上訴意旨
    否認其當時有持刀，而指摘原判決此部分之認定有誤，及與
    被告巳○○均認原審就加重強盜犯行部分量刑過重，為有理
    由；至被告午○○、巳○○、子○○之上訴意旨否認有加重
    強盜取財、違反槍砲彈藥刀械管制條例犯行，被告Ａ○○亦
    否認有違反槍砲彈藥刀械管制條例犯行，均指摘原判不當，
    則無可取。又，檢察官上訴意旨雖以：(一)被告子○○、巳○○是否該當刑法第三百三十二條第一項強盜殺人罪，仍有調
    查釐清必要，理由如下：死者天○○經檢察官與法醫師實施
    解剖結果，發現天○○右手腕至右手臂有一處銳器割傷，大
    小約5.5×4.5公分，刀傷方向幾乎和手背面平行，僅傷及皮
    下組織層；右前臂、右手背有防禦的大面積表層刀傷。另證
    人丁○○、地○○分別於警詢、原審證稱：拿槍歹徒向天○○開槍，另一名持刀歹徒則向天○○手腕砍了一刀等語。換
    言之，原審認定持刀入內強盜之被告亥○○、巳○○當中一
    人，於共犯施志龍、「阿三」開槍射殺天○○之際，有加入
    行兇行列。此一不利被告亥○○、巳○○之事證，攸關其等
    是否有共同強盜殺人之犯意聯絡及行為分擔，原審未予認定
    ，自有未恰。(二)又被告午○○等五人經原審認定共同觸犯刑
    法第三百三十條第一項加重強盜罪。惟被害人酉○○具狀指
    稱被告午○○等人迄今未賠償，犯罪後態度不佳，故請再行
    審酌原審所判處刑度，是否符合罪刑相當原則。(三)共犯施志
    龍、「阿三」開槍行兇後，於現場遺留子彈三顆，經送請內
    政部警政署刑事警察局鑑驗結果，認為均係口徑９mm制式子
    彈，均具殺傷力。是以，共犯施志龍、「阿三」究竟持有制
    式手槍擊發制式子彈，或者持改造手槍擊發制式子彈，應於
    犯罪事實及理由中詳予說明，始能適用該當之法條。警方於
    九十六年二月二十日上午四時三十分至案發現場採證時，發
    現現場大門口拾獲之彈頭，為９釐米之銅包衣彈頭，其上具
    6條膛線，另已擊發之2顆彈殼中，編號18號之彈殼已經變形
    ，編號19之彈殼變形另於接近底部部分爆裂，由彈殼破裂變
    形之型態研判，歹徒使用改造槍枝射擊９mm制式子彈犯案，
    有台中市警察局刑事案件現場勘查暨採證報告可憑，原審未
    引用前開證據，做為認定被告等五人觸犯槍砲槍砲彈藥刀械
    管制條例第八條第四項之罪之基礎，有欠妥適。(四)此外，被
    告亥○○因有累犯情形，就所犯槍砲彈藥刀械管制條例第八
    條第四項科處有期徒刑三年十月部分，刑度較其他無累犯適
    用之共同被告為高，但併科罰金三十萬元部分，刑度竟與其
    他無累犯適用之共同被告相同，原審在裁量上有所不當，而
    指摘原判決不當。經查：關於上訴意旨(一)部分，被告亥○○
    於強盜財物時，並未持刀，已如前述；另如後所述，被告巳
    ○○否認有持刀砍殺死者天○○，應足採信，證人地○○於
    原審證稱：「老闆衝上去時，拿刀的人砍他，跟開槍是同時
    ，我帶老闆去醫院時，他手已經受傷」（原審卷(二)第六一頁
    ）云云，並不足採；又上訴意旨所指證人丁○○於警詢證稱
    ：拿槍歹徒向天○○開槍，另一名持刀歹徒則向天○○手腕
    砍了一刀等語，關於所謂「另一名持刀歹徒則向天○○手腕
    砍了一刀」，經遍觀丁○○警詢筆錄（九十六年度偵字第六
    八二八號卷第七二至七六頁正面），並無該內容之記載，證
    人丁○○於警詢時係稱：「我看到天○○衝過去，我也跟著
    站起來準備要幫天○○，沒想到其中一名站在門邊持槍的歹
    徒就對天○○開了一槍，我一聽到槍聲就趴下來，歹徒開完
    槍後隨即往門外逃逸，我看到後站起來並隨手拿起旁邊的椅
    子摔打走在最後拿刀的一名歹徒，當時該名歹徒還轉身看了
    我一眼後隨即逃逸˙˙˙」，上訴意旨對丁○○陳述內容顯
    然有所誤會。次關於上訴意旨(二)部分，被告等五人雖尚未賠
    償附表所示被害人財物之損失，然此本即為強盜取財之當然
    結果，尚難因此而為被告等五人更不利之量刑。又關於上訴
    意旨(三)部分，已經本院再次送請鑑定，並認定該未扣案之槍
    枝二支係屬「可發射子彈具有殺傷力之改造手槍」。再關於
    上訴意旨(四)部分，被告亥○○係屬累犯，原審就其所犯未經
    許可，持有可發射子彈具有殺傷力之改造手槍罪部分，判處
    其「有期徒刑三年十月，併科罰金新台幣三十萬元」，整體
    而言較其餘四名被告就此罪所判處之刑度為重，上訴意旨僅
    執併科罰金部分之刑度而指摘原審就被告亥○○之量刑為不
    當，亦非可取。綜上，檢察官之上訴亦難認有理由。惟原判
    決關於被告午○○等五人加重強盜、違反槍砲彈藥刀械管制
    條例罪部分，既有上述可議之處，即屬無可維持，自應由本
    院將原判決關於此部分撤銷改判；執行刑部分亦因失所附麗
    ，應一併撤銷。
五、爰審酌被告午○○等五人適值青年，不思以己力牟取財物，
    竟欲以強盜方式而獲取金錢之犯罪動機、目的非屬良善，復
    與廖述宇、施志龍、「阿三」共同持槍強盜被害人天○○等
    二十二人財物，造成被害人等心理上難以磨滅之恐懼，幾視
    他人權益及人性尊嚴為無物，其所造成犯罪之損害甚鉅，且
    未經許可持有改造手槍及多發子彈，渠等之主觀惡性非輕，
    對於社會治安造成之負面影響甚鉅，量刑原不宜輕縱；並參
    酌被告午○○、子○○、Ａ○○係在外負責把風工作、被告
    亥○○、巳○○（巳○○並持開山刀）與持槍、彈之施志龍
    、「阿三」進入「全威人力公司」強盜被害人財物，其二人
    參與之程度為重，惟該所強盜取得財物均悉由施志龍一人取
    得，被告午○○等五人均未及分得任何財物，兼衡酌被告午
    ○○等五人智識程度、生活狀況，被告Ａ○○犯後自行向警
    方投案說明（見九十六年度偵字第八四八五卷第三頁），及
    上述被告等犯後否認或坦承犯行之態度等一切情狀，各量處
    如主文第二項至第六項所示之刑，並就被告Ａ○○、子○○
    、巳○○部分定應執行之刑，及就被告午○○等五人違反槍
    砲彈藥刀械管制條例罪所併科罰金部分，均諭知易服勞役之
    折算標準，以示懲儆。至被告午○○、亥○○所犯加重竊盜
    罪部分，原審因而適用刑法第二十八條、第三百二十一條第
    一項第三款、第四十七條第一項，中華民國九十六年罪犯減
    刑條例第二條第一項第三款、第七條等規定，並審酌其二人
    智識程度、生活狀況及犯後態度等一切情狀，就被告午○○
    、亥○○分別量處有期徒刑八月、十月；並敘明被告午○○
    、亥○○所犯加重竊盜罪之犯罪時間，係在九十六年四月二
    十四日以前，所犯符合中華民國九十六年罪犯減刑條例所定
    之減刑條件，應依該減刑條例第二條第一項第三款之規定，
    減其宣告刑二分之一，即被告午○○部分減為有期徒刑四月
    ，被告亥○○部分減為有期徒刑五月。核原判決此部分認事
    用法均無違誤，量刑亦稱妥適。被告二人提起上訴，被告午
    ○○並否認犯罪，指摘原判決不當，均無理由，應予駁回。
    惟此駁回部分應各與被告午○○、亥○○撤銷改判部分，定
    其應執行之刑。檢察官於起訴書雖具體求刑判處被告午○○
    等五人均無期徒刑，然本院並未認定被告午○○等五人係犯
    強盜殺人罪，且經審酌上情後，認應各量處被告午○○等五
    人如主文所示之刑為適當，自無從依公訴人所為求刑而為量
    刑，併予敘明。
六、末查，扣案具有殺傷力之子彈三顆、彈匣一個及未扣案之具
    有殺傷力之改造手槍（殺傷力之認定業如上述）二支，因均
    屬違禁物，應依刑法第三十八條第一項第一款規定宣告沒收
    。另扣案之帽子五頂、口罩一個、手套一副、均係被告午○○、共同正犯廖述宇所有並供被告午○○等五人犯本案加重
    強盜罪所用之物，業據被告午○○等五人供述明確，爰依刑
    法第三十八條第一項第二款規定諭知沒收。至扣案已擊發之
    彈殼及彈頭各二個，本屬原具有殺傷力之二顆子彈之成分，
    惟既經擊發，彈頭及彈殼業已分離，自不再具有殺傷力，均
    非屬違禁物，尚無宣告沒收之必要。另扣案之ＥＮ－九０五
    三號車牌二面，因非屬被告午○○等五人或施志龍、廖述宇
    、「阿三」所有之物。而扣案被告子○○之行動電話（門號
    0000000000號），其客戶姓名為Ｅ○○，有和信電訊股份有
    限公司函在卷可稽（本院卷(二)第一五九至一六一頁），並經
    證人Ｅ○○於本院審理時到庭證述該門號之電話是伊所申請
    ，伊開始是伊在用，後來拿給子○○使用等語屬實，是該門
    號之行動電話並非被告午○○五人所有甚明；另一支行動電
    話（門號0000000000號）亦無證據足以證明被告等有以之供
    犯罪所用或犯罪預備之用；又被告等犯加重強盜罪所用之開
    山刀一把及被告亥○○所有供犯上揭加重竊盜犯行所用之Ｔ
    型扳手一支，因均未扣案，且已丟棄，業經被告亥○○、巳
    ○○供承在卷，為免將來執行發生困難，爰均不為沒收之諭
    知，附此敘明。
、被告午○○等五人被訴殺人不另為無罪諭知部分：
一、公訴意旨另以：被告午○○等五人另與廖述宇、施志龍、「
    阿三」共同基於強盜殺人之犯意聯絡，於同日凌晨三時十分
    許，一同抵達「全威人力公司」附近時，即由被告午○○開
    車搭載廖述宇、被告Ａ○○開車搭載被告子○○於現場附近
    之臺中市○○路（行經三民路口）、崇德路等道路繞行而負
    責把風工作，另由施志龍、「阿三」分持屬於兇器之可發射
    子彈具有殺傷力之改造手槍各一支及子彈共五顆，被告亥○○、巳○○則各持屬於兇器之開山刀一把，侵入「全威人力
    公司」，並由被告亥○○、巳○○、施志龍、「阿三」以上
    揭強暴、脅迫之方式強盜被害人天○○等二十二人身上財物
    ，因被害人天○○不滿施志龍以槍托傷害員工，乃奮力衝向
    施志龍欲奪下手槍，遭施志龍、「阿三」同時持槍分別朝天
    ○○之胸部、腹部各射擊一槍，被害人天○○因之受傷，經
    送往中國醫藥學院急救不治死亡，在現場之施志龍等四人見
    狀即奪門而出駕車逃離現場。因認被告午○○等五人尚涉犯
    殺人罪嫌而應論以刑法第三百三十二條第一項之強盜殺人罪
    嫌。
二、按犯罪事實應依證據認定之，無證據不得認定犯罪事實；又
    不能證明被告犯罪者，應諭知無罪之判決，刑事訴訟法第一
    百五十四條第二項、第三百零一條第一項分別定有明文；且
    認定不利於被告之事實，須依積極證據，苟積極證據不足為
    不利於被告事實之認定時，即應為有利於被告之認定，更不
    必有何有利之證據，亦有最高法院三十年上字第八一六號判
    例可資參照；並認定犯罪事實所憑之證據，雖不以直接證據
    為限，間接證據亦包括在內；然而無論直接或間接證據，其
    為訴訟上之證明，須於通常一般之人均不致有所懷疑，而得
    確信其為真實之程度者，始得據為有罪之認定，倘其證明尚
    未達到此一程度，而有合理之懷疑存在時，基於無罪推定之
    原則，即應為無罪之判決（最高法院七十六年臺上字第四九
    八六號判例參照）。又刑事訴訟法第一百六十一條第一項規
    定：檢察官就被告犯罪事實，應負舉證責任，並指出證明之
    方法。因此，檢察官對於起訴之犯罪事實，應負提出證據及
    說服之實質舉證責任。倘其所提出之證據，不足為被告有罪
    之積極證明，或其闡明之證明方法，無從說服法官以形成被
    告有罪之心證，基於無罪推定之原則，自應為被告無罪判決
    之諭知，最高法院九十二年臺上字第一二八號判例可資參照
    。
三、公訴人認被告午○○等五人尚涉有上揭犯行，無非係以如附
    表編號2.至所示之被害人於警詢之陳述、被害人天○○確
    因中彈失血過多而死亡，有案發前後被告午○○等五人與廖
    述宇、施志龍間之通聯紀錄、現場照片、勘驗筆錄、相驗屍
    體證明書及解剖鑑定報告在卷為其主要論據。惟訊據被告午
    ○○等五人均堅詞否認有何上揭共同殺人之犯行。被告Ａ○○、子○○均辯稱：當日要前往「全威人力公司」前，廖述
    宇即已言明不可傷及人命，且強盜如附表所示之被害人天○○等二十二人財物之時，其二人係在外把風，事後逃逸時才
    知道出事了，不知施志龍為何要開槍射殺被害人天○○，並
    未與施志龍有殺人之犯意聯絡等語；被告午○○辯稱：當日
    要前往「全威人力公司」前，有聽廖述宇提及不可傷及人命
    ，且強盜如附表所示之被害人天○○等二十二人財物之時，
    其僅係在外把風，事後逃逸時才知道施志龍開槍殺人，但並
    不知施志龍為何要開槍射殺被害人天○○，並無殺人之意思
    等語；被告亥○○則辯稱：進入「全威人力公司」強盜財物
    ，且已言明不可傷及人命，其係依照施志龍指示持背包搜刮
    在場人之財物，其間因被害人天○○突然反抗並撲往施志龍
    ，施志龍方開槍，因事發突然，當時也嚇一跳，與施志龍間
    並未有殺人之犯意聯絡等語；被告巳○○則辯稱：當日伊係
    依照施志龍指示持開山刀進入「全威人力公司」強盜財物，
    且已言明不可傷及人命，其間因被害人天○○突然反抗並撲
    往施志龍，施志龍方開槍，因事發突然，伊當時也嚇一跳，
    與施志龍間並未有殺人之犯意聯絡等語。
四、經查：
（一）按強盜而故意殺人，不以出於預定之計劃為必要，只須行
      為人以殺人為實施強劫之方法，或在行劫之際故意殺人，
      亦即凡利用實施強盜之時機而故意殺人者，均足當之。又
      刑法第三百三十二條第一項關於強盜殺人罪之結合犯，係
      結合強盜與殺人兩罪而成立之犯罪，固於行為人以殺人為
      實施強盜之方法，或在行劫之際故意殺人，亦即凡利用實
      施強盜之時機而故意殺人，兩者有所關連者，即構成此罪
      。行為人是否以殺人為實施強盜之手段之情形，以行為人
      出於事先計劃，或行為時已有包括之認識為必要，自應依
      證據認定之。苟無證據足以證明行為人係出於事先計劃或
      於殺人行為時已有以殺人為手段再行強盜之包括之認識，
      即不能以強盜殺人之結合犯論擬（最高法院九十三年度臺
      上字第六七四七號判決意旨參照）。是本件施志龍、「阿
      三」二人於強盜之時開槍射殺被害人天○○，並致被害人
      天○○死亡，其二人所為固已該當強盜殺人之構成要件，
      然本件被告午○○等五人是否應與施志龍共同負殺人之罪
      責，而論以強盜殺人罪，仍應視被告午○○等五人與施志
      龍、「阿三」上揭殺人之犯行間是否在渠等原計畫之範圍
      內而定。換言之，本件須有證據足以證明被告午○○等五
      人與施志龍、「阿三」所為殺人間係出於事先計劃或於施
      志龍、「阿三」為殺人行為時已有認識施志龍、「阿三」
      係以殺人為手段再行強盜之包括之認識，方足認定被告午
      ○○等五人亦共同涉犯上揭強盜殺人之犯行。
（二）而本件被告午○○等五人所為加重強盜之分工情形，係由
      被告午○○開車搭載廖述宇、被告Ａ○○開車搭載被告子
      ○○於現場附近之臺中市○○路（行經三民路口）、崇德
      路、學士路等道路繞行，準備隨時將外面之狀況以行動電
      話通知入內強盜之施志龍等人，而擔任把風工作，另由施
      志龍、「阿三」分持屬於兇器之可發射子彈具有殺傷力之
      改造手槍各一支及子彈共五顆，被告巳○○則持屬於兇器
      之開山刀一把，另被告亥○○則身背袋子一個，四人進入
      「全威人力公司」，由施志龍、「阿三」持槍指向如附表
      所示之「全威人力公司」負責人天○○等二十二人（起訴
      書誤載為二十一人），被告亥○○、巳○○則負責搜刮在
      場人之身上財物，此據黃○○等人分於警詢、原審陳稱屬
      實，已如前述，是依黃○○等人上揭之陳述，應僅足認定
      被告午○○等五人與廖述宇、施志龍、「阿三」間有共同
      加重強盜之犯行。況證人酉○○等人於原審審理時均證稱
      ：拿槍的先講話，說要搶劫，說子彈沒有長眼睛，叫我們
      全部到後面蹲著，拿刀的進來搜，叫我們把身上的財物拿
      出來放在桌上或地上，一個負責搜在場人身上尚未拿出的
      財物，另一個搜刮抽屜內的財物，抽屜的東西他們沒有拿
      ，都是拿我們身上的財物，有一些人身上有，有些人沒有
      等語，顯見被告亥○○、巳○○、施志龍、「阿三」等人
      進入「全威人力公司」強盜之時並未先行朝在場之人開槍
      ，渠等於強盜行為之始，應均無殺人之犯意甚明，是渠等
      於強盜之時持有槍、彈及開山刀（亥○○未持刀），應意
      在威嚇在場之人以達渠等強盜之目的甚明，是在外負責把
      風之被告午○○、子○○、Ａ○○及入內參與強盜之被告
      亥○○、巳○○等人與施志龍、「阿三」等人之犯意聯絡
      及行為分擔應僅及於加重強盜之犯行，則被告午○○等五
      人辯稱：與廖述宇、施志龍、「阿三」共同前往「全威人
      力公司」強盜財物之前，即已事先言明不可傷及在場人之
      生命，並無殺人之犯意等語，應非無據。
（三）況證人戊○○於原審審理時證稱：「天○○衝上去，結果
      就聽到槍聲，當時情況很混亂，我上去抓住一個拿刀的歹
      徒，是在還沒開槍前，當時天○○蹲在我旁邊。我看老闆
      衝過去，我也跟著衝上去，要把拿刀的那個人撂倒，接著
      就聽到槍聲，我沒有被砍到」等語。證人未○○於原審審
      理時證稱：「當天我們在玩牌，完到一半，突然四個人衝
      進來，以為是認識開玩笑的，之後看到他們拿刀、槍，其
      中一個叫我們不要動、蹲下來，叫我們把錢拿出來、不要
      藏錢，兩個拿槍的站在門口等，拿刀的˙˙˙就一個一個
      搜身，一個˙˙˙走到最裡面，一個˙˙˙慢慢的搜身。
      因為有人對員工的女友動粗，老闆看不下去，衝上去，就
      被開一槍」等語。證人Ｃ○○則證稱：「玩牌到一半，歹
      徒四個人衝進來，都矇面，兩個持槍˙˙˙有聽到歹徒說
      叫我們蹲下，叫我們先把財物拿出來˙˙˙持西瓜刀之類
      的過來搜刮我們的財物。歹徒那時候要走，老闆衝出去，
      歹徒就開槍，之後老闆就倒地，之後就一團亂，歹徒就上
      車跑了」等語。證人Ｂ○○證稱：「看到拿刀及槍的都有
      喊搶劫，叫我們蹲下來、就自己去拿，多少錢不清楚。因
      為有一個女孩子，沒有把錢拿出來，歹徒拿刀敲她，老闆
      要制止他，就被歹徒開槍，我聽到兩聲槍聲。老闆要上去
      時，歹徒說子彈不長眼睛，太靠近歹徒時，就開槍，後面
      那個也開槍。開槍之後大家都一擁而上，歹徒就開著一部
      休旅車跑了」等語；證人戌○○證稱：「一個拿刀的過來
      收錢，沒有完全搜我們口袋完畢之時，我們老闆就衝出去
      ，就發生槍擊，之後就很亂，我有衝出去，看到一台黑色
      休旅車，他們就開車走了」等語。證人丑○○證稱：「來
      收錢的歹徒把錢放在包包裡。之後就聽到槍聲、一陣混亂
      」等語。證人壬○○證稱：「拿槍的人叫我們全部趴下，
      錢拿出來，我拿一萬五千元在手上，拿刀的從我手上拿走
      ，也有搜我的身體，但沒有搜到東西。之後我有聽到一聲
      槍聲，之後很混亂，我有追出去，看到對方開箱型車離開
      」等語。證人地○○證稱：「天○○本來在公司最裡面，
      之後他趁歹徒不注意往前移動，想要撲倒歹徒，準備上前
      就被開槍，收錢的那時候背對老闆。我聽到一聲槍聲。之
      後我們要上前去抓，他們就跑了」等語。證人宙○○證稱
      ：「天○○衝出來時，有與拿槍的拉扯，我沒看到天○○
      有無被砍。我沒看清楚是什麼刀。因為天○○衝出來，被
      開槍，我抬頭時，有看到火花」等語。證人丁○○證稱：
      「拿刀的歹徒從後面一個一個往前搜刮財物，我旁邊女生
      ，被歹徒拉頭髮，老闆天○○看到就衝過來，就聽到一聲
      槍聲，我們就追出去，拿刀的最後跑，我拿椅子砸那個拿
      刀的」等語。經核上揭證人戊○○等人於原審審理時所述
      之情節，應足認定當日係被告亥○○、巳○○、施志龍、
      「阿三」在「全威人力公司」著手強盜被害人財物之時，
      因被害人天○○突然乘機撲向持槍之施志龍，施志龍、「
      阿三」方各朝被害人天○○身上各射一槍，且因事發突然
      ，被告亥○○、巳○○、施志龍、「阿三」於發生槍擊後
      ，旋即逃離現場並駕車離去等情。又依當時情況甚為緊急
      ，且案發後現場一陣混亂之情觀之，施志龍、「阿三」係
      因突發狀況方對被害人天○○開槍，應尚與常情無違，顯
      見當時在外負責把風之被告午○○、子○○、Ａ○○及在
      現場搜刮財物之被告亥○○、巳○○當均無法事先得悉施
      志龍、「阿三」於強盜之時會有開槍之舉動甚明，是施志
      龍、「阿三」開槍殺人之犯行，應已超出其二人原與被告
      午○○等五人犯意聯絡之範圍無疑。
（四）又依卷附之案發前後被告午○○等五人與廖述宇、施志龍
      間之通聯紀錄（見九十六年度警聲搜字第一０００號偵查
      卷一三至二七頁），因案發前僅有被告彼此間之通話紀錄
      ，且案發後，渠等之通話內容亦未提及事先有謀議強盜殺
      人之犯行，是僅以該通聯紀錄，尚不足認定被告午○○等
      五人有公訴人所指之殺人犯行。而上揭扣案物，亦僅足作
      為認定被告午○○等五人犯上揭違反槍砲彈藥刀械管制條
      例及加重強盜等犯行之證據，亦難據為被告午○○等五人
      涉有共同殺人犯行之依據。再按共同正犯之所以應對其他
      共同正犯所實施之行為負其全部責任者，以就其行為有犯
      意之聯絡為限，若他犯所實施之行為超出共同犯意之外、
      或為其所難預見者，自應僅就其所知之程度令負責任，未
      可因其有共同正犯之關係而就全部犯罪結果一概負責（最
      高法院九十五年度臺上字第七一九號、第二三五０號判決
      意旨參照）。本件經審核卷內證據，並無其他積極事證可
      認被告午○○等五人有何上揭殺人之犯行，自難僅以渠等
      與施志龍、「阿三」間有上揭共同加重強盜之犯行，即遽
      以推測之方法而認定被告午○○等五人與施志龍、「阿三
      」所為殺人間亦有犯意聯絡及行為分擔，是被告午○○等
      五人上揭所辯並未有殺人之犯行，即非不可採信。
（五）又依台灣台中地方法院檢察署解剖鑑定報告，固記載死者
      天○○屍體之「四肢部：˙˙˙右手腕至右手背有一處銳
      器割傷，大小約5.5×4.5公分，刀傷方向幾乎和手背面平
      行，僅傷及皮下組織層」，經「解剖發現及鑑定結果」為
      「三、右前臂、右手背有防禦的大面積表層刀傷」（相驗
      卷第十九至二七頁）。然經訊之被告巳○○則否認有以所
      持開山刀砍殺被害人天○○之事實。而經本院勘驗全威人
      力公司案發當時現場錄影光碟結果，錄影畫面並無攝錄到
      被害人天○○右前臂、右手背防禦之大面積表層刀傷遭歹
      徒傷害之畫面，有勘驗筆錄在卷可稽。且(1)證人黃○○於
      原審證稱：「（天○○當天有無被砍？）好像沒有，可能
      是反擊時割到，被開槍而已。我聽到一聲槍聲」（原審卷
      (二)第四一頁）；(2)證人酉○○於原審證稱：「（天○○當
      天有無被砍？）他有傷，但不曉得他有無被砍」（原審卷
      (二)第四一頁）；(3)證人未○○於原審證稱：「老闆身上的
      刀傷，我不曉得何來」（原審卷(二)第四六頁）；(4)證人辰
      ○○於原審證稱：「那天有打人，沒有砍」（原審卷(二)第
      五十頁）；(5)證人宙○○於原審證稱：「我沒有看到天○○有無被砍」（原審卷(二)第五四頁）；(6)證人己○○於原
      審證稱：「（有無看到老闆天○○被砍？）沒有看到」（
      原審卷(二)第六一頁）。另傳喚鑑定人Ｄ○○○○○到庭亦
      陳稱：上開被害人天○○大面積表層刀傷，該傷僅傷到表
      皮層，與手臂方向成平行，並非一個垂直或是有明顯角度
      的傷，所以無法測出深度等語。則被告巳○○否認有持刀
      砍殺死者天○○，應足採信。而參酌上開各項證據資料，
      及鑑定人Ｄ○○○○○於本院所陳：上開被害人天○○大
      面積表層刀傷，只要是銳利的刀就可造成，刀刃呈圓弧形
      或一條直線之刀器皆可能造成；該傷僅傷到表皮層，與手
      臂方向成平行，並非一個垂直或是有明顯角度的傷，所以
      無法測出深度；偵查卷人體圖所示手背及右前臂，伊畫圓
      弧形之位置，那個是很銳利的刀傷；圓弧形的周圍另外有
      兩處劃到的小痕跡，在這個圖上伊沒有畫出來，但是在照
      片上可以看出來；主要刀傷是在大面積的這一刀，但是在
      拉的當中周圍的組織還有拉了兩道小傷，如此嚴格說起來
      應該是三處，但是這個傷是在同一個位置上應該是短時間
      所造成的傷，也就是應該是在刀子還沒有離開手臂之前造
      成另外兩個小地方的拖曳傷，這在相片可以清楚的看出；
      該傷有無可能係遭到開山刀砍及所造成？要考慮到持刀的
      方向與被害人手臂的相對位置，才能夠判斷這樣的傷如何
      造成，開山刀也可以造成這樣的外傷，只要是銳利、直線
      、或是圓弧狀的刀都可以造成這樣的傷各情；暨參酌本院
      勘驗筆錄、錄影光碟翻拍之照片等各項證據。死者天○○
      上開右前臂、右手背表層刀傷，應係其衝向持槍之歹徒時
      ，誤觸被告巳○○所持開山刀刃所形成，而非被告巳○○
      故意對其刀砍所致之傷勢。證人地○○於原審證稱：「老
      闆衝上去時，拿刀的人砍他，跟開槍是同時，我帶老闆去
      醫院時，他手已經受傷」（原審卷(二)第六一頁）云云，基
      上說明，尚難以採信。
（六）綜上所述，公訴人關於被告午○○等五人所涉殺人部分之
      事實，因均未提出適合於證明犯罪事實之積極證據，且就
      現有卷內證據亦未說明與待證事實之關係，又經本院就卷
      內訴訟資料審酌，復無法獲得有罪之心證，換言之，本件
      公訴人此部分所舉之證據，顯未達於通常一般人均不致有
      所懷疑，而得確信其為真實之程度。此外，復查無其他積
      極證據足認被告午○○等五人確有上揭殺人之犯行，不能
      證明被告午○○等五人有上揭所涉殺人等犯行，原應為無
      罪之諭知，然公訴人認此部分事實，與前揭已經起訴經判
      處有罪之加重強盜罪部分之事實，有結合犯（強盜與殺人
      間係結合犯）之實質上一罪關係，爰不另為被告午○○等
      五人就此殺人罪部分無罪之諭知，併予敘明。
五、末按裁判上一罪，基於審判不可分原則，其一部事實起訴者
    ，依刑事訴訟法第二百六十七條之規定，其效力應及於全部
    ，受訴法院對於未經起訴之他部分犯罪事實，自應一併審判
    ，此為犯罪事實之一部擴張；基於審判不可分之同一訴訟理
    論，其全部事實起訴者，受訴法院認為一部犯罪不能證明或
    行為不罰時，僅於判決理由內說明不另為無罪之諭知即可，
    亦毋庸於主文內為無罪之宣示，此為犯罪事實之一部縮減。
    至刑事訴訟法第三百條規定有罪之判決，得就起訴之犯罪事
    實，變更檢察官所引應適用之法條，其所謂犯罪事實，係指
    單純一罪之單一事實及實質上一罪之全部犯罪事實而言，始
    有變更起訴法條之適用。亦即在不擴張及減縮原訴之原則下
    ，法院得就有罪判決，於不妨害基本社會事實同一之範圍內
    ，自由認定事實，變更檢察官所引應適用之法條而言。基於
    同一事實，三者不能混為一談（最高法院八十八年度臺上字
    第五五九一號、八十年度臺上字第一四二六號、八十年度臺
    上字第二七○三號判決意旨參照）。本件檢察官係起訴被告
    午○○等五人涉犯刑法第三百三十二條第一項之強盜殺人罪
    罪嫌。按該罪係結合強盜罪（包括加重強盜罪）與殺人罪而
    為一罪之結合犯，其構成要件自包括強盜與殺人二罪。本院
    既認定殺人部分犯罪不能證明，僅論以加重強盜罪，並說明
    涉犯殺人罪嫌部分，不另為無罪之諭知。則檢察官所起訴之
    強盜殺人之犯罪事實，已縮減為加重強盜罪，並非同一事實
    ，依前開最高法院之判決意旨可知，無庸另為起訴法條變更
    之諭知，併予敘明。
據上論結，應依刑事訴訟法第三百六十八條、第三百六十九條第
一項前段、第三百六十四條、第二百九十九條第一項前段，槍砲
彈藥刀械管制條例第八條第四項、第十二條第四項，刑法第十一
條前段、第二十八條、第三百三十條第一項、第二項、第五十五
條、第四十七條第一項、第五十一條第五款、第四十二條第三項
前段、第三十八條第一項第一款、第二款，判決如主文。
本案經檢察官乙○○到庭執行職務。
中    華    民    國    97    年    4     月    3     日
            刑事第四庭    審判長法  官  洪  耀  宗
                                法  官  陳  欣  安
                                法  官  江  德  千
上列正本證明與原本無異。
竊盜部分不得上訴；其餘部分得上訴。
如不服本判決應於收受送達後十日內向本院提出上訴書狀，其未
敘訴上訴之理由者並得於提起上訴後十日內向本院補提理由書 (
均須按他造當事人之人數附繕本)。
                                書記官  吳  麗  琴
中    華    民    國    97    年    4     月    3     日
【附錄論罪科刑法條】
刑法第三百三十條：
犯強盜罪而有第321條第1項各款情形之一者，處七年以上有期徒
刑。
前項之未遂犯罰之。
槍砲彈藥刀械管制條例第八條第四項：
未經許可，持有、寄藏或意圖販賣而陳列第一項所列槍枝者，處
三年以上十年以下有期徒刑，併科新臺幣七百萬元以下罰金。
槍砲彈藥刀械管制條例第十二條第四項：
未經許可，持有、寄藏或意圖販賣而陳列子彈者，處五年以下有
期徒刑，併科新台幣三百萬元以下罰金。
刑法第三百二十一條第一項第三款
犯竊盜罪而有左列情形之一者，處六月以上、五年以下有期徒刑
：
三、攜帶兇器而犯之者。
【 附表】
┌──┬────┬───┬───┬────────┬───┐
│編號│時    間│地  點│被害人│強盜之財物或金額│既未遂│
│    │        │      │      │（新台幣）      │      │
├──┼────┼───┼───┼────────┼───┤
│ 1. │九十六年│臺中市│天○○│項鍊1條         │ 既遂 │
│    │二月二十│北區五│      │（被害人已死亡）│      │
│    │日凌晨三│順街三│      │                │      │
│    │時十分許│四號  │      │                │      │
├──┼────┼───┼───┼────────┼───┤
│ 2. │同    上│同  上│黃○○│二萬一千元      │ 既遂 │
├──┼────┼───┼───┼────────┼───┤
│ 3. │同    上│同  上│地○○│一萬元          │ 既遂 │
├──┼────┼───┼───┼────────┼───┤
│ 4. │同    上│同  上│宙○○│二萬元          │ 既遂 │
├──┼────┼───┼───┼────────┼───┤
│ 5. │同    上│同  上│未○○│三萬元          │ 既遂 │
├──┼────┼───┼───┼────────┼───┤
│ 6. │同    上│同  上│玄○○│五萬元          │ 既遂 │
├──┼────┼───┼───┼────────┼───┤
│ 7. │同    上│同  上│Ｂ○○│一萬四千元      │ 既遂 │
├──┼────┼───┼───┼────────┼───┤
│ 8. │同    上│同  上│辛○○│一萬三千元      │ 既遂 │
├──┼────┼───┼───┼────────┼───┤
│ 9. │同    上│同  上│戌○○│四萬元          │ 既遂 │
│    │        │      │（起訴│                │      │
│    │        │      │書誤載│                │      │
│    │        │      │為陳家│                │      │
│    │        │      │展）  │                │      │
├──┼────┼───┼───┼────────┼───┤
│ 10. │同    上│同  上│丑○○│二千元及皮夾一個│ 既遂 │
├──┼────┼───┼───┼────────┼───┤
│ 11. │同    上│同  上│壬○○│一萬五千元      │ 既遂 │
├──┼────┼───┼───┼────────┼───┤
│ 12. │同    上│同  上│卯○○│二萬八千元      │ 既遂 │
├──┼────┼───┼───┼────────┼───┤
│ 13. │同    上│同  上│甲○○│二萬五千元      │ 既遂 │
├──┼────┼───┼───┼────────┼───┤
│ 14. │同    上│同  上│寅○○│二萬元          │ 既遂 │
├──┼────┼───┼───┼────────┼───┤
│ 15. │同    上│同  上│丁○○│一千五百元      │ 既遂 │
├──┼────┼───┼───┼────────┼───┤
│ 16. │同    上│同  上│己○○│四千九百元      │ 既遂 │
├──┼────┼───┼───┼────────┼───┤
│ 17. │同    上│同  上│戊○○│一萬四千九百元  │ 既遂 │
│    │        │      │      │                │      │
├──┼────┼───┼───┼────────┼───┤
│ 18. │同    上│同  上│酉○○│十萬元（起訴書漏│ 既遂 │
│    │        │      │      │載）            │      │
├──┼────┼───┼───┼────────┼───┤
│ 19. │同    上│同  上│宇○○│二千元（起訴書  │ 既遂 │
│    │        │      │      │誤載為無）      │      │
├──┼────┼───┼───┼────────┼───┤
│ 20. │同    上│同  上│辰○○│無              │ 未遂 │
├──┼────┼───┼───┼────────┼───┤
│  │同    上│同  上│庚○○│無              │ 未遂 │
├──┼────┼───┼───┼────────┼───┤
│  │同    上│同  上│Ｃ○○│無              │ 未遂 │
└──┴────┴───┴───┴────────┴───┘


司法院資訊處製作；財團法人民間司法改革基金會備份。
